臺灣高雄地方法院民事判決
108年度簡上字第45號
上  訴  人  施正騏  
訴訟代理人  鄭植元律師
            楊家瑋律師
            王又真律師
被 上訴人   灌頂資產管理股份有限公司

法定代理人  孫菁英  
訴訟代理人  周村來律師
            周元培律師
            洪郁婷律師
上列當事人間請求給付租金事件，上訴人對於民國107年11月7日
本院107年度雄簡字第640號第一審判決提起上訴，本院於民國11
1年8月3日言詞辯論終結，判決如下：
　　主      文
上訴駁回。
第二審訴訟費用由上訴人負擔。
　　事實及理由
一、被上訴人起訴主張：
　㈠被上訴人為附表一所示建物（下稱系爭建物）之所有權人，
    系爭建物則屬門牌號碼屏東縣○○市○○路00號1、2樓（下稱系
    爭大樓）之一部。被上訴人授權原審被告孫榮吉得代理其出
    租系爭建物後，孫榮吉即與被上訴人及訴外人邱健太共同擔
    任出租人，將系爭大樓以每月新臺幣（下同）73萬元出租予
    訴外人主富服裝股份有限公司（下稱主富公司），並於民國
    105年1月29日簽立租賃契約（下稱系爭租約）。
　㈡被上訴人於系爭租約簽立後，另已透過租金分配表（下稱系
    爭分配表）同意該租約之租金得存入孫榮吉與上訴人開立之
    日盛國際商業銀行帳號000-0000000-000之帳戶中（下稱系
    爭帳戶），並同意被上訴人每月可分得之租金數額為2萬6,5
    38元，顯見被上訴人實已委託上訴人、孫榮吉、邱健太出租
    系爭建物（下稱系爭委任契約）。
　㈢惟孫榮吉與上訴人迄未發放主富公司已存入系爭帳戶之租金
    ，故就105年6月15日至107年4月14日共22個月期間（下稱系
    爭期間），扣除其願給付予孫榮吉之2個月租金報酬後，上
    訴人與孫榮吉仍當給付被上訴人53萬0,760元【計算式：2萬
    6,538元X20＝53萬0,760元】，故依民法第541條第1項提起本
    件訴訟，如認系爭委任契約未為成立，則類推適用民法第59
    7 條請求上訴人與孫榮吉返還保管租金，並聲明：孫榮吉與
    上訴人應給付被上訴人53萬0,760元，及自107年3月15日起
    至清償日止，按週年利率5％計算之利息。
二、上訴人則以：系爭帳戶所存之租金，部分為系爭大樓全體區
    分所有權人之租金，上訴人未取得該租金所有權，無從對被
    上訴人為給付；況孫榮吉未獲系爭大樓全體區分所有權人同
    意，即將系爭大樓出租予主富公司，各區權人就租金分配方
    式未達成合意，難認被上訴人得先予請求；況就系爭租約相
    關爭議，另有法院認定孫榮吉不得向系爭大樓所有權人請求
    報酬及管理費，更不宜先行給付被上訴人部分系爭帳戶內之
    數額等語以為抗辯，並聲明：被上訴人之訴駁回。
三、原審為上訴人部分勝訴之判決，認定系爭委任契約實已成立
    ，惟考量收取租金之給付並無確定期限，判命上訴人與孫榮
    吉應給付被上訴人53萬0,760元及如附表二所示之利息，並
    駁回其餘請求，被上訴人就其敗訴部分未聲明不服已告確定
    ，孫榮吉部分未為上訴亦已確定，上訴人就其敗訴部分提起
    上訴，並聲明：㈠原判決不利於上訴人部分廢棄。㈡上開廢棄
    部分，被上訴人在第一審之訴駁回。被上訴人則聲明：上訴
    駁回。
四、兩造不爭執事項（見本院卷第657頁至第658頁）：　
　㈠被上訴人為系爭大樓之部分所有權人。
　㈡被上訴人於104 年12月12日前授權孫榮吉出租系爭建物，約
    定出租成功後，應給付孫榮吉報酬2 個月租金及4 ％管理費
    。
　㈢孫榮吉、上訴人及邱健太與主富公司就系爭大樓簽訂系爭租
    約，約定租金每月73萬元（扣除二代健保、所得稅後為72萬
    1,230元），主富公司並同時將105年6月15日起至106年6月1
    4日止共計12個月之租金，以每月72萬1,230元，開立12張支
    票交由孫榮吉、上訴人代理簽收，支票均已兌現且存入系爭
    帳戶內。
　㈣孫榮吉曾以租金73萬元製作系爭分配表（見原審卷第139頁至
    第144頁），上載有系爭大樓所有權人各出租可得之金額，
    被上訴人部分租金為2 萬7,644 元，扣除二代健保、所得稅
    及管理費，每月應收租金為2萬6,538 元，兩造均於該分配
    表之「分配金額欄位」及「租金分配附註事項」後簽名。
  ㈤嗣因系爭大樓所有權人對於是否授權出租發生糾紛，故主富
    公司於租約成立後第2年與所有權人協調，將部分租金由所
    有權人直接領取，惟被上訴人並未與主富公司另行協議，主
    富公司按系爭分配表所載被上訴人每月租金2萬7,644元（此
    為未扣除管理費之原總租金數額）連同其他未另行協議之所
    有權人依系爭分配表所載金額，自106年6月15日起開立抬頭
    為上訴人、孫榮吉之支票16萬4,099元（扣除所得稅、二代
    健保），交予上訴人存入系爭帳戶。
五、得心證之理由：　
　㈠系爭委任契約是否已成立？
　　⒈按稱委任者，謂當事人約定，一方委託他方處理事務，他
      方允為處理之契約。又按當事人互相表示意思一致者，無
      論其為明示或默示，契約即為成立。民法第528條、第153
      條分別定有明文。
　　⒉經查，系爭大樓之門牌號碼雖為「屏東市○○路00號1、2樓
      」，然兩造於原審均不爭執系爭大樓屬區分所有建物，被
      上訴人稱此處個人都有獨立之專有建號，上訴人亦稱此處
      像是商場形式（見原審卷第133頁反面），再觀系爭分配
      表之「建物門牌欄」所載之形式以及系爭建物之門牌號碼
      ，可知系爭大樓實已細分出眾多獨立建號，如屬該大樓1
      樓部分者，門牌號碼即以「25之幾」此方式編列，而屬該
      大樓2樓部分者，則以「25號2樓之幾」此方式編列，依此
      產權型態，可知系爭大樓應為數個專有部分之集合體，而
      非公寓大廈之共有部分。又被上訴人為系爭建物之單獨所
      有權人，為兩造所不爭執，並有系爭建物第二類謄本在卷
      可查（見原審卷第72頁至第77頁），依法被上訴人本得於
      法令限制範圍內，自由使用、收益其專有之系爭建物，而
      不受其他區分所有權人之使用意向所影響。
　　⒊另出租他人之物本屬債權行為、負擔行為，即以發生債務
      關係(給付義務)之法律行為，僅因租約之締結，使出租人
      負有交付租賃物於承租人使用、收益之義務，而承租人負
      有給付租金之義務，縱未獲得他人之同意，此租賃契約仍
      屬有效。縱然上訴人、孫榮吉或邱健太「未」獲得系爭大
      樓「全部」專有部分所有人之同意，其與主富公司締結之
      系爭租約仍為有效。上訴人雖質疑孫榮吉未獲得系爭大樓
      全數所有人之授權，即與主富公司締結系爭租約，並將系
      爭大樓出租予主富公司，惟此至多僅生未實際授權之所有
      人，後續是否欲向主富公司主張無權占用、或向系爭租約
      之出租人主張法律責任之問題而已，並不因此影響系爭租
      約之效力。
　　⒋再觀系爭租約於105年1月29日訂立後（見原審卷第59頁至
      第64頁），孫榮吉於105年2月就主富公司願給付之每月租
      金73萬元，已依系爭大樓所有人之名冊製作系爭分配表，
      載明其所計算各所有人可領取之「原總金額欄」以及扣除
      租賃所得、二代健保、手續費後之「實收租金欄」，並且
      於「租金分配附註事項」載明「一、區分所有權人產權如
      有移轉、設定他項權利或被查封，應立即通知出租人代表
      孫榮吉，辦理租金移轉手續。二、同意聘僱一位專人辦理
      1、2樓租金轉帳發放、分配表變更製作、開會安排及通知
      、所有權人詢問窗口、文書處理、所有權人變動之更正。
      三、2年多之整合與開發，其人事、廣告、場地租借及餐
      飮、交通、作業、影印、郵電等及其他一切費用，同意由
      第1、2份租金扣除給付。四、分配表所載租金分配額、其
      租賃所得及二代健保等扣除額如有錯誤，應於簽認之日起
      5日内請求更正、逾期概不負責。五、押租金3個月，月租
      金支票12張，同意存於日盛銀行孫榮吉、施正騏等二人聯
      名帳戶(支領時由孫榮吉、施正騏及邱健太等三人會章領
      取）」等詞（見原審卷第142頁至第143頁），另將該表交
      由各所有人簽名確認，是依常情，可認於系爭分配表上簽
      名確認之人，已承認系爭租約之效力，且均同意系爭租約
      之租金得暫存入系爭帳戶中，後續簽名者。每月可分配之
      租金數額即如系爭分配表上之「實收租金欄」所載。
　　⒌是觀上訴人、孫榮吉及邱健太既於105年1月29日就與主富
      公司締結系爭租約（見原審卷第59頁至第64頁），為向主
      富公司收受系爭租約之租金，上訴人與孫榮吉亦於105年2
      月2日就已開立系爭帳戶，並有系爭帳戶存摺封面、內頁
      在卷可查（見原審卷第153頁至第154頁），再觀兩造均有
      於105年2月製作之系爭分配表「分配金額欄位」及「租金
      分配附註事項」後簽名，後續主富公司之租金陸續存入系
      爭帳戶中（見原審卷第6頁），另查本院整理之不爭執事
      項㈤，上訴人亦持續於106年6月15日起將主富公司給付系
      爭租約之部分租金持續存入系爭帳戶內（見本院卷第48頁
      ），綜合上開事實，可認被上訴人實有委託上訴人、孫榮
      吉及邱健太出租系爭建物予主富公司，並同意先由上訴人
      及孫榮吉以系爭帳戶收取租金，後願每月受分配「實收租
      金欄」所載2萬6,538元之意（見編號122部分，原審卷第1
      40頁），再觀上訴人亦有締結系爭租約、開立系爭帳戶、
      於系爭分配表簽名並有陸續將被上訴人於系爭租約可領取
      之租金存入系爭帳戶等舉，可認上訴人亦已有承諾允為處
      理之情事，系爭委任契約自已有效成立。
　　⒍縱認系爭分配表確有部分所有人並未簽名，然系爭大樓依
      據前述，本屬數個專有部分之集合體，故各專有部分之所
      有人均得獨立決定要如何使用、收益其專有部分，且系爭
      租約之效力，亦不因部分所有人未同意而導致無效，堪認
      系爭大樓各專有部分之所有人，應可就已成立之系爭租約
      ，個別決定是否願依系爭分配表「實收租金欄」所載之分
      配金額，委任上訴人、邱健太、孫榮吉出租其位於系爭大
      樓之專有部分，並由孫榮吉與上訴人先以系爭帳戶代收前
      開金額。是上訴人辯稱該等委任關係存在於「系爭大樓全
      體區分所有權人」與「上訴人、邱健太、孫榮吉」之間，
      應不可採。
　　⒎縱有部分系爭大樓之專有部分所有人並未於系爭分配表上
      簽名，以致系爭租約之租金後續應如何分配或可能生有爭
      議，然此亦屬未簽名者與系爭租約共同出租人間，應再行
      解決之問題，而與上訴人應依系爭委任契約履行之義務無
      涉，自不得依此作為拒絕履行受任人義務之事由。
　㈡被上訴人可否向上訴人及孫榮吉請求給付53萬0,760元及附表
    二所示之利息？
　　⒈按受任人因處理委任事務，所收取之金錢、物品及孳息，
      應交付於委任人，民法第541條第1項定有明文。上訴人與
      與孫榮吉依系爭委任契約，代被上訴人收取出租系爭建物
      之租金，就系爭期間中「自105年6月15日起至106年6月14
      日止」部分，主富公司業將租金，開立12張票面金額為72
      萬1,230元之支票，交付上訴人與孫榮吉，並已存入系爭
      帳戶中，為兩造所不爭執且有系爭帳戶存摺內頁在卷可查
      （見本院卷第48頁），另系爭期間中「自106年6月15日起
      至107年4月14日止」之部分，由於被上訴人並未變更租金
      給付方式，主富公司即依系爭租約，將被上訴人可分得之
      金額開立支票交付上訴人，另有主富公司之函覆在卷可查
      （見原審卷第209頁至第210頁），可認被上訴人依系爭分
      配表可受領系爭期間之租金確實均已存於系爭帳戶內。是
      被上訴人請求上訴人及孫榮吉給付其因處理委任事務而以
      系爭帳戶收取之53萬0,760元及附表二所示之法定遲延利
      息，當屬有據。
　　⒉又按稱不動產者，謂土地及其定著物。又稱動產者，為前
      條所稱不動產以外之物。另動產物權之讓與，非將動產交
      付，不生效力。民法第66條第1項、第67條、第761條第1
      項分別定有明文。是系爭租約第3條第3項約定租金給付方
      式需開立抬頭為「上訴人、孫榮吉」之支票（見原審卷第
      60頁），且上訴人、孫榮吉亦將前開支票兌領後之金錢存
      於系爭帳戶中，可認此等金錢動產，本應為系爭帳戶所有
      人所有，而不因帳戶所有人與他人另有委任契約或其他債
      權關係存在，更易目前存於系爭帳戶內金錢所有權歸屬之
      情形。是上訴人辯稱該帳戶內之金錢，部分為系爭大樓所
      有人就系爭大樓可收取之租金，所有權歸屬於系爭大樓所
      有人，上訴人並未取得被上訴人之租金（見本院卷第557
      頁至第559頁），或稱被上訴人僅得請求系爭帳戶給付，
      而不得請求上訴人為給付等辯稱，自不可採。
六、綜上所述，被上訴人依系爭委任契約請求上訴人與孫榮吉應
    給付被上訴人53萬0,760元及附表二所示之利息，為有理由
    ，應予准許。原審就上開應予准許部分判決命上訴人及孫榮
    吉如數給付，並無違誤。上訴意旨指摘原判決不當，求予廢
    棄改判，為無理由，應駁回其上訴。
七、本件事證已臻明確，兩造其餘攻擊防禦方法及所提證據，經
    核與判決結果不生影響，故不逐一論述，併此敘明。
八、據上論結，本件上訴為無理由，依民事訴訟法第436條之1第
    3項、第449條第1項、第78條，判決如主文
中　　華　　民　　國　　111 　年　  8 　月　　 30 　　日
　                民事第一庭  審判長法  官  蔣志宗
　　　　　　　　　　　　　　　　　　法  官  劉定安
　　　　　　　　　　　　　　　　　　法　官　葉晨暘
以上正本係照原本作成。　　　　　　　　
本判決不得上訴。
中　　華　　民　　國　　111 　年　　8 　　月　　30　　日
                                    書記官  吳良美
【附表一】
編號 建號 門牌號碼 卷證 1 屏東市○○○段○○段000○號 屏東市○○路00號2樓之24 見原審卷第73頁 2 屏東市○○○段○○段000○號 屏東市○○路00號2 樓之28 見原審卷第74頁 3 屏東市○○○段○○段000○號 屏東市○○路00號2 樓之38 見原審卷第75頁 4 屏東市○○○段○○段000○號 屏東市○○路00號2 樓之48 見原審卷第76頁 5 屏東市○○○段○○段000○號 屏東市○○路00號2 樓之63 見原審卷第77頁 6 屏東市○○○段○○段000○號 屏東市○○路00○00號 見原審卷第72頁 

【附表二】
編號 本金 （新臺幣） 利息計算期間 利息 （週年利率％）  1 26萬5,380元 自107年3月16日起至清償日止 5  2 26萬5,380元 自107年5月17日起至清償日止 5